【裁判字號】    97,上易,2228
【裁判日期】    980401
【裁判案由】    詐欺
【裁判全文】
臺灣高等法院臺中分院刑事判決        97年度上易字第2228號
上  訴  人  臺灣苗栗地方法院檢察署檢察官
被      告  丙○○
上列上訴人因詐欺案件，不服臺灣苗栗地方法院97年度易字第89
7號中華民國97年11月13日第一審判決(起訴案號：臺灣苗栗地方
法院檢察署97年度偵字第3742號），提起上訴及移送併辦（臺灣
苗栗地方法院檢察署97年度偵字第4545號），本院判決如下：
    主    文
原判決撤銷。
丙○○幫助犯詐欺取財罪，處拘役伍拾日，如易科罰金，以新臺
幣壹仟元折算壹日，緩刑貳年，並應按如附件和解筆錄履行應支
付予被害人丁○○、甲○○之金額。
    犯罪事實
一、丙○○明知將金融機構帳戶交付予不熟識之人使用，可能幫
    助詐騙集團向他人詐財，竟因貪圖小利而不違背其本意，基
    於幫助他人詐欺之犯意，於民國96年12月21日前某時間，與
    不詳年籍、姓名之成年男子在苗栗縣竹南鎮不知名之網咖外
    碰面聯絡後，在96年12月22日晚上7、8時左右，於苗栗縣竹
    南鎮博愛公園，將其於同年12月21日向渣打國際商業銀行（
    原為新竹國際商業銀行）竹南分行申辦之 00000000000號帳
    戶存摺、提款卡及提款密碼等物，以新臺幣（下同)5,000元
    之代價為交易條件，交付予該不詳年籍、姓名之人；該不詳
    年籍、姓名之人即與共組詐騙集團之其他成年成員，共同基
    於意圖為自己不法所有之犯意聯絡，先後於：(一)96年12月11
    日起，以電話通知被害人丁○○，佯稱係嚴課長，告知因有
    中獎81萬元事宜，並邀約投資香港期貨公司，將有高額之投
    資報酬率等語，致丁○○不疑有他，遂依對方指示，先後匯
    出款項，其中於同年12月25日，在彰化縣和美鎮道周郵局將
    68,000元匯入丙○○上開帳戶內。(二)96年12月22日晚間 9時
    30分許，以電話向甲○○謊稱先前簽款時誤簽到分期付款，
    須進行止付，否則就會變成分期付款云云，使甲○○不疑有
    詐，依其指示於同日以自動提款機匯款3筆金額共229,988元
    至指定之帳戶，其中之10萬元即轉入丙○○上開帳戶。嗣經
    甲○○、丁○○發覺有異，分別報警而循線查獲上情。
二、案經丁○○訴由高雄港務警察局報請臺灣高雄地方法院檢察
    署呈請臺灣高等法院檢察署檢察長令轉臺灣苗栗地方法院檢
    察署檢察官偵查起訴，暨桃園縣政府警察局大園分局報告臺
    灣桃園地方法院檢察署檢察官呈請臺灣高等法院檢察署檢察
    長令轉臺灣苗栗地方法院檢察署移送本院併辦。
    理    由
一、上開犯罪事實業據被告丙○○坦承不諱，核與證人丁○○、
    甲○○證述被害之情節相符，復有系爭帳戶申設基本資料、
    活期性存款歷史明細查詢資料、自動櫃員機交易明細表 4紙
    、渣打國際商業銀行股份有限公司竹南分行97年 1月28日渣
    打商銀竹南字第 0970022號函附卷可稽，足見被告之自白確
    與犯罪事實相符。是被告幫助詐欺之犯罪事證已臻明確，犯
    行洵堪認定，應依法論罪科刑。
二、核被告所為，係犯刑法第30條第1項、第339條第 1項之幫助
    詐欺取財罪。公訴意旨雖未記載詐欺正犯詐騙被害人甲○○
    部分之事實，然此與前揭經起訴部分，有實質一罪關係，本
    為起訴效力所及，且經檢察官移送併辦，基於審判不可分原
    則，本院應併予審理。被告係幫助犯，依刑法第30條第 2項
    規定，按正犯之刑減輕之。
三、原審認被告之罪證明確，予以論罪科刑，固非無見，惟原判
    決未及審理移送併辦即被害人甲○○遭詐騙部分之事實，尚
    有未合。檢察官未及斟酌被告於本院已與被害人達成和解，
    上訴指摘原判決量刑過輕，固無理由，惟原審判決既有上開
    瑕疵，即屬無可維持，應由本院予以撤銷改判。爰審酌被告
    無前科紀錄之品性（參卷附臺灣高等法院被告前案紀錄表）
    ，高職肄業之智識程度及經濟勉可維持之生活狀況（參被告
    警詢筆錄受詢問人資料），其於此詐欺集團犯案猖獗，通常
    係利用人頭帳戶存提詐得贓款之際，仍提供自己所有之金融
    機構帳戶予犯罪集團從事詐騙行為，所為將使被害人尋求救
    濟及檢警追查犯罪均趨於困難，嚴重影響社會秩序，並實際
    造成被害人丁○○、甲○○之財產損失，惟念其因年輕識淺
    而犯罪，事後能坦承犯行，並於本院與被害人等達成如附件
    和解筆錄所示之和解等一切情狀，量處如主文第 2項所示之
    刑，並諭知易科罰金之折算標準。又被告未曾因故意犯罪受
    有期徒刑以上刑之宣告，有臺灣高等法院被告前案紀錄表在
    卷可憑，其因一時失慮，致觸犯刑章，事後已與被害人等達
    成和解，則經此偵審程序及罪刑宣告之教訓，理當知所警惕
    ，應無再犯之虞，本院認對其所宣告之刑以暫不執行為適當
    ，併予宣告緩刑2年，以啟自新；同時依刑法第74條第2項第
    3 款規定，命被告應按如附件和解筆錄履行應支付予被害人
    丁○○、甲○○之金額，資以衡平。
四、據上論斷，應依刑事訴訟法第369條第 1項前段、第364條、
    第299條第1項前段，刑法第30條、第339條第1項、第41條第
    1項前段、刑法第74條第1項第1款、第2項第 3款，刑法施行
    法第1條之1，判決如主文。
本案經檢察官乙○○到庭執行職務。
中    華    民    國    98    年    4     月    1     日
            刑事第六庭    審判長法  官  李  文  雄
                                法  官  林  靜  芬
                                法  官  張  恩  賜
以上正本證明與原本無異。
不得上訴。
                                書記官  陳  如  慧
中    華    民    國    98    年    4     月    1     日
附錄論罪科刑法條
刑法第339條第1項：
意圖為自己或第三人不法之所有，以詐術使人將本人或第三人之
物交付者，處五年以下有期徒刑、拘役或科或併科一千元以下罰
金。


司法院資訊處製作；財團法人民間司法改革基金會備份。
